【裁判字號】    99,台上,466
【裁判日期】    990121
【裁判案由】    違反毒品危害防制條例等罪
【裁判全文】
最高法院刑事判決              九十九年度台上字第四六六號
上  訴  人  甲○○
選任辯護人  廖志祥律師
上列上訴人因違反毒品危害防制條例等罪案件，不服台灣高等法
院台中分院中華民國九十六年十二月二十日第二審判決（九十六
年度上訴字第二五二七號，起訴案號：台灣彰化地方法院檢察署
九十五年度偵緝字第三三號），提起上訴，本院判決如下：
    主  文
上訴駁回。
    理  由
按刑事訴訟法第三百七十七條規定：上訴於第三審法院，非以判
決違背法令為理由不得為之；是提起第三審上訴，應以原判決違
背法令為理由，係屬法定要件；如果上訴理由書狀並未依據卷內
訴訟資料具體指摘原判決不適用何種法則或如何適用不當，或所
指摘原判決違法情事顯與法律規定得為第三審上訴理由之違法情
形不相適合時，均應認其上訴為違背法律上之程式，予以駁回。
本件原判決撤銷第一審關於違反毒品危害防制條例部分之科刑判
決，變更起訴法條（行為時毒品危害防制條例第五條第一項意圖
販賣而持有第一級毒品罪）後，改判論處上訴人甲○○販賣第一
級毒品罪刑〔處有期徒刑十五年，併科罰金新台幣（下同）五百
七十萬元，並諭知罰金易服勞役之折算標準及為相關從刑之宣告
〕；又撤銷第一審關於殺人未遂部分諭知上訴人無罪之判決，變
更起訴法條（刑法第二百七十一條第二項、第一項殺人未遂罪）
後，改判論處上訴人共同使人受重傷未遂罪刑（處有期徒刑六年
）；主刑部分，並定其應執行刑為有期徒刑二十年，併科罰金五
百七十萬元。已詳敘其調查證據之結果及證據取捨並認定事實之
理由；所為論斷，均有卷存證據資料可資覆按。從形式上觀察，
原判決各該部分並無違背法令之情形。上訴人之上訴意旨略稱：
(一)上訴人一再陳稱：其所持有之扣案毒品，係綽號「阿堯」之方
國榮所寄放等情，證人方國榮亦不否認有交付扣案毒品予上訴人
，供作清償債務之擔保。原判決在無積極證據證明下，推論上訴
人持有之扣案毒品係意圖營利而向不詳姓名之成年男子所販入，
有判決理由不備之違法。(二)由卷附民國九十四年十月八日二時四
十五分之通訊監察譯文內容全文：「（B 【上訴人；下同】：喂
，我剛要打給你。A【張啟訓；下同】：沒事。B：郭平輝呢？ A
：很嘔。B ：他有跟你說一起嗎？A：我剛從他那邊出來。B：喔
。A：嘿啊，沒事。B：說實在的，我也知道你們那邊弄到什麼情
形，我也不要向你問。A ：不是啊，那另外一件事，很嘔，你聽
有嗎？B：什麼事。A：反正…B：瑞堂那個喔。A：你怎知…喔，
你怎知…）」觀之，上訴人所謂「我也知道你們弄到什麼情形」
，顯係指「瑞堂那個」事情，而與陳俊吉無關。原判決張冠李戴
，認定係指陳俊吉被毆打一事，進而推論上訴人知悉劉宗琪等人
教訓陳俊吉之詳細情形，所為推論與事實不符，採證上亦有斷章
取義之違法。(三)原判決認定陳俊吉遭劉宗琪等人毆打，上訴人係
共同正犯，且於理由欄將上訴人定位為「對於如何計劃教訓陳俊
吉，實居最重要之關鍵地位」；然於後續說明中所引用之通訊監
察譯文，卻係上訴人希望以「和談」方式處理。理由欄之前後說
明大相逕庭，有理由矛盾之違法等語。
惟查：本件原判決依憑上訴人之部分供述，證人黃鎗鋃、莊永明
（以上二人為警員）之證詞，卷附法務部調查局鑑定通知書（鑑
定扣案十一包粉末均含第一級毒品海洛因成分，純質淨重二一七
點八七公克）、函（內容記載：一般人每日最高海洛因用量約六
０毫克）、鑑定書及照片（鑑定扣案之夾鏈袋規格，最大者僅十
四乘二十公分）、鑑定書（鑑定扣案之電子磅秤，發現有海洛因
殘留）、扣押物品目錄表、彰化縣衛生局煙毒尿液檢驗成績書（
檢驗結果：上訴人之尿液未檢出嗎啡反應）、上訴人之存摺影本
（內有三百五十餘萬元存款）暨扣案之海洛因、電子磅秤、夾鏈
袋、塑膠罐等各項證據資料，於理由欄詳敘認定上訴人有原判決
事實欄一所載，基於販賣以營利之犯意，販入海洛因並分成十一
包裝入塑膠罐內，伺機出售等犯行之理由。對於上訴人否認販毒
犯罪所辯：友人因積欠伊金錢債務，始將扣案毒品質押伊處，至
扣案之電子磅秤、夾鏈袋則是伊配偶徐芳燕用以裝藥給孩子服用
等語，認如何與事實不符而無足採等情，詳加指駁；並就證人方
國榮、徐芳燕所證各節及卷附蔡順輝中醫診所診斷書，逐一說明
如何不足憑為上訴人有利認定之證據（見原判決理由欄之一(一)
至(四)）；且敘明認定上訴人具有營利意圖而為販入海洛因犯行之
理由（見原判決理由欄之一(五)、(六)）。另依憑上訴人之部分供
述，證人陳俊吉（即被害人）、徐竹勝（綽號「蜘蛛」）、劉宗
琪（綽號「三百」）之證詞，卷附行動電話之通訊監察書、通訊
監察譯文〔包括劉宗琪、張啟訓、郭平輝（即「輝哥」）分別與
陳俊吉；上訴人（綽號「淇丸」、「少年董」）、劉宗琪分別與
張啟訓；上訴人與郭平輝；劉宗琪分別與彼女友、王崧百（綽號
「小百」）間之通聯內容〕、財團法人彰化基督教醫院診斷證明
書、函（內容為陳俊吉於九十五年一月二十七日最後一次就診情
形）等各項證據資料，於理由欄詳敘認定上訴人有原判決事實欄
二所載，與張啟訓、劉宗琪、蔡敬堯、林豐任、王崧百（以上五
人均另經法院判處罪刑在案）、郭平輝（另案偵辦中）、余昭榕
（另案通緝中）等人，共同基於對陳俊吉重傷害之犯意聯絡，由
劉宗琪、蔡敬堯、林豐任、王崧百、余昭榕等人分持鋁棒及石塊
等物，重擊陳俊吉四肢及身體多處，幸經送醫急救，而未喪失四
肢功能等犯行之理由。對於上訴人否認參與重傷陳俊吉之犯罪所
辯：伊固有借錢給張啟訓，並委請張啟訓處理伊友人（即綽號「
蜘蛛」、「坤章」者）與陳俊吉之親戚（即綽號「肉財」者）間
之糾紛，但張啟訓等人對陳俊吉所為傷害行為，伊並不知情，亦
未要求張啟訓採取此方法處理上開糾紛等語，認非可採取，逐一
加以指駁（見原判決理由欄之二(一)至(三)）；且敘明認定上訴人
與張啟訓等人僅計劃使陳俊吉受重傷，未有致陳俊吉於死之意之
理由（見原判決理由欄之二(四)）。經核原判決各該部分之採證
認事並無違反經驗法則、論理法則，亦無任意推定犯罪事實、違
背證據法則、判決理由不備、理由矛盾或適用法則不當之違誤。
上訴意旨(一)、(二)無非就原審採證認事適法職權之行使及原判決已
明白論斷之事項，重為事實上之爭執，均非適法之第三審上訴理
由。又原判決理由欄之二(二)係先說明：上訴人對於如何計劃教
訓陳俊吉，實居最重要關鍵地位之理由；續說明：由上訴人與郭
平輝間通訊監察譯文之前後文內容可知，上訴人實已明瞭雙方糾
紛難達圓滿，猶空言「我想說若可以圓滿當然是最好」之語，實
難為其有利之認定等情（見原判決正本第二六至二七頁）。所為
說明，並無前後矛盾之違誤。上訴意旨(三)及其他上訴意旨所指各
節，顯非依據卷內訴訟資料具體指摘原判決有何違背法令之情形
，核與法律規定得為第三審上訴理由之違法情形不相適合。應認
上訴人之上訴違背法律上之程式，予以駁回。
據上論結，應依刑事訴訟法第三百九十五條前段，判決如主文。
中    華    民    國  九十九  年    一    月  二十一  日
                      最高法院刑事第七庭
                          審判長法官  林  永  茂
                                法官  蘇  振  堂
                                法官  蕭  仰  歸
                                法官  林  立  華
                                法官  劉  介  民
      本件正本證明與原本無異
                                      書  記  官
中    華    民    國  九十九  年    一    月  二十五  日
                                                      m

司法院資訊處製作；財團法人民間司法改革基金會備份。
